臺灣臺中地方法院行政訴訟判決
111年度交字第6號
原      告  蔡寬源  
被      告  臺中市交通事件裁決處
                      設臺中市○○區○○○路00號
代  表  人  黃士哲    住同上
訴訟代理人  黃曉妍律師
上列當事人間交通裁決事件，原告不服被告民國110年12月3日中
市裁字第68-GDJ165324號裁決書，提起行政訴訟，本院判決如下
：
    主  文
原告之訴駁回。
訴訟費用新臺幣參佰元由原告負擔。
    事實及理由
一、程序事項：按行政訴訟法第237 條之7 規定，交通裁決事件
    之裁判，得不經言詞辯論為之。本件屬交通裁決事件，依兩
    造所述各節及卷內資料其事證已臻明確，本院認無經言詞辯
    論之必要，爰不經言詞辯論而為判決。
二、事實概要：原告所有號牌7393-HP號自用小客車(下稱系爭車
    輛）於民國110年10月14日7時29分許，行經臺中市○○區○○路
    ○段000號，因「汽車駕駛人未依規定使用方向燈」之違規行
    為，遭民眾於110年10月15日檢具事證檢舉，為臺中市政府
    警察局烏日分局（下稱舉發機關）員警認定該車違反道路交
    通管理處罰條例第42條之規定，逕行對車主即原告掣開第GD
    J165324號舉發違反道路交通管理事件通知單。原告未於到
    案期限檢具事證及應歸責人相關資料，向被告告知應歸責人
    ，被告即依道路交通管理處罰條例第85條第4項規定，推定
    原告有過失，並依道路交通管理處罰條例第85條第1項後段
    「仍依本條例各該違反條款規定處罰」之規定，續於110年1
    2月3日以中市裁字第68-GDJ165324號裁決書（下稱原處分）
    ，依道路交通管理處罰條例第42條及「違反道路交通管理事
    件統一裁罰基準表」之規定，按期限內到案之基準，裁處原
    告第1階段罰鍰新臺幣（下同）1,200元。
三、原告主張略以：查原告因事發地點在沙田路與平和街紅綠燈
    管制十字路口處，原告由平和街綠燈路權右轉入沙田路口，
    所以當時是正打右轉方向燈為優先，依時速限30公里及方向
    燈打好規定，原告被檢舉位置離路口約20公尺，是在右轉合
    理範圍內。該平和街(單線道)路口不是很寬，右轉入沙田路
    (雙線車道)路口並沒有轉彎車道引導線，引導入沙田路內側
    車道，當時車輛走內側車道時，會有跨越車道線情形，被誤
    認未打左方向燈，且檢舉人在沙田路闖紅燈直行，干擾原告
    路權...等語，並聲明：原處分撤銷，訴訟費用由被告負擔
    。
四、被告答辯則以：
  ㈠本件應適用之法律依據為道路交通管理處罰條例第42條、第7
    條之1、第85條第1項及第4項、道路交通安全規則第91條第1
    項第6款、第109條第2項第2款等規定。
  ㈡案經轉據舉發機關110年11月11日中市警烏分交字第11000679
    29號函復說明略以：「…二、申訴人稱有刻意截圖之虞等情
    ，經檢視本案交通違規影像，旨揭車輛未依規定使用方向燈
    違規屬實...三、檢附相關佐證資料1份(光碟1片)」。
  ㈢次查舉發機關檢附之採證光碟及採證照片，確認：民眾行車
    紀錄器畫面時間2021/10/1407：29：49時，檢舉車輛(下稱
    該車)行經臺中市大肚區平和街與沙田路二段銜接口，自平
    和街(往東南)右轉銜入沙田路二段(往南)，號牌：7393-HP
    自用小客車(下稱系爭車輛)位於該車右前方，系爭車輛亦是
    自相同路線右轉銜入沙田路二段(往南)，期間系爭車輛右轉
    時未打方向燈。07：29：50時系爭車輛進入沙田路二段外側
    車道，07：29：51時該車輛鳴按喇叭及放慢車速。07：29：
    51至07：29：53時系爭車輛左轉進入沙田路二段內側車道，
    期間並未顯示左轉方向燈。
　㈣從上揭資料顯示，系爭車輛一開始自臺中市大肚區平和街右
    轉進入沙田路二段，及進入沙田路二段變換車道(外側轉內
    側)時，皆未顯示方向燈提醒後方車輛，致使其他用路人無
    法知曉其行進路線，難有足夠反應時間採取適當且安全之措
    施，系爭車輛即原告違反前揭規定所定義務，顯有故意過失
    ，自應受罰等語，並聲明：原告之訴駁回，訴訟費用由原告
    負擔。
五、本院之判斷：
  ㈠按「行車遇有轉向、減速暫停、讓車、倒車、變換車道等情
    況時所用之燈光及駕駛人之手勢，應依下列規定：六、變換
    車道時，應先顯示欲變換車道方向之燈光或手勢。」，道路
    交通安全規則第91條第1項第6款定有明文；次按「汽車駕駛
    人，不依規定使用燈光者，處新臺幣1,200元以上3,600元以
    下罰鍰。」，道路交通管理處罰條例第42條亦有明文。
  ㈡經查，本院勘驗調查舉發機關提供之採證光碟，製成勘驗筆
    錄附卷為證（見本院卷第53頁），勘驗結果為：檢舉民眾行
    車紀錄器畫面時間2021/10/14 07：29：49時，檢舉民眾車
    輛(下稱該車)行經臺中市大肚區平和街與沙田路二段路口，
    自平和街(往東南)右轉沙田路二段(往南)，號牌7393-HP自
    用小客車(下稱系爭車輛)位於該車右前方亦同時右轉至沙田
    路二段，系爭車輛右轉時未打方向燈，07：29：50時系爭車
    輛進入沙田路二段外側車道，07：29：51至07：29：53時系
    爭車輛未顯示左轉方向燈即由外側車道變換至內側車道。
  ㈢依上開勘驗結果可知，系爭車輛先是未顯示沿平和街右轉沙
    田路二段，接著由外側車道變換至內側車道時，亦未顯示方
    向燈等情。按道路交通標誌標線號誌設置規則第149 條第1 
    項第1 款、第182 條第1項及第2 項規定：「標線依其型態
    原則上分類如下：一、線條：以實線或虛線標繪於路面或緣
    石上，用以管制交通者，原則上區分如下：一、線條：以實
    線或虛線標繪於路面或緣石上，用以管制交通者，原則上區
    分如下：（一）白虛線：設於路段中者，用以分隔同向車道
    或作為行車安全距離辨識線。」、「車道線，用以劃分各線
    車道，指示車輛駕駛人循車道行駛。本標線為白虛線，線段
    長4 公尺，間距6 公尺，線寬10公分」可知，白虛線之車道
    線設置目的在於分隔同向車道，行駛於該處之車輛必須遵守
    車道線劃設之車道行駛，如需跨越白虛線變換車道，必先顯
    示欲變換車道方向之燈光，使後車得以知悉前車欲切換之車
    道，以避免造成後車不及反應致發生追撞之情形，然依上開
    勘驗畫面，原告駕駛系爭車輛於上開時、地轉彎及變換車道
    前，皆未顯示方向燈至明。雖原告主張右轉入沙田路(雙線
    車道)路口並沒有轉彎車道引導線，引導入沙田路內側車道
    ，當時車輛走內側車道時，會有跨越車道線情形，被誤認未
    打左方向燈云云，然該路段車道線明顯劃設於路面，且系爭
    車輛係右轉後於外側車道行駛一段路程後，方才變換至內側
    車道，並非原告所述有誤導之情形，足認系爭車輛確有「汽
    車駕駛人不依規定使用燈光」之違規行為，已構成道路交通
    管理處罰條例第42條之規定。
  ㈣綜上所述，原告違規事證明確，被告依法所為原處分並無違
    誤，原告訴請撤銷，為無理由，應予駁回。
六、本件事證已臻明確，兩造其餘主張及陳述，經核於判決結果
    不生影響，爰不逐一論列，附此敘明。
七、本件第一審裁判費為300 元，應由原告負擔，爰確定第一審
    訴訟費用額如主文第2 項所示。
據上論結，本件原告之訴為無理由，依行政訴訟法第237 條之7
、第98條第1 項前段、第237 條之8 第1 項，判決如主文。
中　　華　　民　　國　　111 　年　　7 　　月　　15　　日
　　　　　　　　　行政訴訟庭　法　官　楊萬益
以上正本證明與原本無異。
如不服本判決，應於判決送達後20日內，向本院提出上訴狀並表
明上訴理由（原判決所違背之法令及其具體內容或依訴訟資料可
認為原判決有違背法令之具體事實），其未表明上訴理由者，應
於提出上訴後20日內向本院補提理由書（上訴狀及上訴理由書均
須按他造人數附繕本，如未按期補提上理由書，則逕予駁回上訴
），並應繳納上訴裁判費新臺幣750元。
中　　華　　民　　國　　111 　年　　7 　　月　　15　　日
　　　　　　　　　　　　　　　書記官　林柏名